臺灣彰化地方法院刑事判決　　　　　　　95年度訴字第2065號
公　訴　人　臺灣彰化地方法院檢察署檢察官
被　　　告　戊○○
上列被告因違反槍砲彈藥刀械管制條例等案件，經檢察官提起公
訴（95年度偵字第6696、9503號），本院判決如下：
    主  文
戊○○共同以加害生命、身體之事，恐嚇他人致生危害於安全，
處有期徒刑壹年貳月。
    事  實
一、戊○○（綽號「福仔」、「福兄」）於民國95年7月15日晚
    間10時許，因其友人甲○○（業經本院判處應執行有期徒刑
    4年6月）在彰化縣和美鎮○○里○○路「東芳餐廳」，遭不
    詳姓名年籍之人糾眾毆打，乃與甲○○一同搭乘其姓名年籍
    不詳、綽號「阿吉」之成年友人駕駛之自小客車離開該餐廳
    ，丙○○（綽號「小黑」，業經本院判處有期徒刑10月）亦
    駕駛車號4689－HQ自小客車跟隨在後，甲○○乃先在彰化縣
    鹿港鎮某玉皇大帝廟前，向姓名年籍不詳之成年人取得不明
    廠牌型號可發射子彈具有殺傷力之口徑9ＭＭ槍枝1支及具有
    殺傷力之口徑9ＭＭ制式子彈5顆，並將上開槍枝及子彈放置
    於背包內而未經許可無故持有之，一行人隨即前往彰化縣和
    美鎮「七星汽車旅館」旁，與乙○○（綽號「阿嘉」、「瘋
    狗」，業經本院判處有期徒刑1年2月）及姓名年籍不詳、綽
    號「阿忠」、「阿明」之成年男子等人會合，甲○○並邀集
    戊○○等人一同前往尋仇。戊○○遂與甲○○、乙○○、丙○○及「阿忠」、「阿明」（該4人均不知甲○○攜帶上述
    槍、彈）共同基於恐嚇之犯意聯絡，由甲○○改乘坐於乙○○所駕駛車號5J－5107號自小客車之副駕駛座，後座搭載「
    阿忠」、「阿明」，戊○○則搭乘丙○○駕駛之前揭自小客
    車，前後2輛車行至彰化縣和美鎮○○路134號附近徘徊，待
    確定對方可能居住於該處後，便停靠在彰化縣和美鎮○○路
    「和興診所」對面，一同以水沾濕面紙黏貼於上開2輛自小
    客車之前後車牌，以規避查緝，再駛回彰化縣和美鎮○○路
    134號丁○○住處，甲○○突拔出藏於背包內之前揭槍枝，
    搖下副駕駛座之車窗後，自車內伸出槍管朝該住處之鐵門射
    擊5槍，致停放在該處之車號OF－6697號自小客車之引擎蓋
    、前擋風玻璃及車號2Q－1115號自小客車之後車窗玻璃、後
    擋風玻璃損壞（均為丁○○之配偶陳吳枝葉所有，毀損部分
    未據告訴），而共同以此加害生命、身體之事恐嚇丁○○，
    旋即駕車逃逸。嗣警方據報後，於現場扣得甲○○射搫後遺
    留之制式彈殼5顆、已破裂彈頭之鉛心碎片2顆及具來復線之
    銅包衣2片，而循線查悉上情。
二、案經彰化縣警察局和美分局報告臺灣彰化地方法院檢察署檢
    察官偵查起訴。
    理  由
一、本案全部卷證所涵括之供述證據及非供述證據，公訴人、被
    告均同意以下全部證據之證據能力，亦未於言詞辯論終結前
    聲明異議，本院審酌該等供述證據及非供述證據作成時之情
    況，並無不適當之情事，應均具有證據能力，合先敘明。
二、訊據被告戊○○矢口否認有何恐嚇犯行，辯稱：其僅係關心
    朋友即甲○○之傷勢，故陪同甲○○，不知甲○○等人至案
    發地點係要恐嚇他人云云。經查：
（一）同案被告甲○○因在東芳餐廳遭人打傷，心生不滿，便在
      彰化縣和美鎮「七星汽車旅館」旁，與同案被告乙○○、
      丙○○、被告戊○○及綽號「阿忠」、「阿明」之姓名年
      籍不詳之成年男子等人會合，並邀集被告戊○○等人一同
      前往尋仇，同案被告甲○○遂乘坐於同案被告乙○○所駕
      駛車號5J－5107號自小客車之副駕駛座，後座搭載「阿忠
      」、「阿明」，被告戊○○則搭乘同案被告丙○○駕駛之
      前揭自小客車，前後2輛車行至彰化縣和美鎮○○路134號
      附近徘徊，待確定對方可能居住於該處後，便停靠在彰化
      縣和美鎮○○路「和興診所」對面，一同以水沾濕面紙黏
      貼於上開2輛自小客車之前後車牌，以規避查緝，再駛回
      彰化縣和美鎮○○路134號，同案被告甲○○即持槍自車
      內朝該住處之鐵門射擊5槍等情，業據證人即同案被告丙○○於偵查中及本院審理時具結證述：因「甲哥」即同案
      被告甲○○在東芳餐廳前被打，伊便跟隨「福仔」即被告
      戊○○所搭乘之自小客車至鹿港某玉皇大帝廟對面，當時
      有一位大哥將1個包包交予同案被告甲○○，抵達七星汽
      車旅館後，同案被告甲○○即坐到「阿嘉」即同案被告乙○○所駕駛之5J－5107號自用小客車內之副駕駛座，該車
      後座有乘坐2位伊不認識之成年男子，伊則搭載被告戊○○跟隨同案被告乙○○駕駛之車輛，行駛至案發現場即彰
      化縣和美鎮○○路13 4號時，在該處繞行3至4圈，便停靠
      在彰化縣和美鎮○○路「和興診所」對面，一同以水沾濕
      面紙黏貼於上開2輛自小客車之前後車牌，再開到上址案
      發現場，伊看見同案被告甲○○朝該住處之鐵門開槍射擊
      ，該住戶門前有停放車輛等語屬實（見95年度偵字第6696
      號卷第13、14頁；本院96年4月16日審判筆錄第5至10頁）
      ，並經證人即同案被告乙○○於偵查中具結證稱：「（在
      和美鎮○○路134號是誰開槍？為何要開槍？）是甲○○
      ，他當時坐我車的右前方，我還有載另外2個朋友「阿忠
      」及「阿明」坐在後面，我不知道他為何要開槍，本來我
      知道甲○○是邀我們一起去尋仇，車上有帶鋁棒2支，那
      是車上本來就有的，我們在附近繞2、3圈，確定是哪一間
      ，我們找的對象是跟打我們那一群人有往來的，我們本來
      是要去警告他們，要打他們的車子及房子，但到了現場甲○○才掏出槍，開了很多槍，我不清楚共幾槍。」、「（
      他總共拿了幾支槍？）1支，他身上有揹一個背包或手提
      袋。」、「（是在哪邊跟甲○○碰面？）是在七星汽車旅
      館碰面，碰面後我就載甲○○去尋仇，福仔也有打電話叫
      人一起來尋仇，甲○○坐到我車上後我有問他，甲○○跟
      我講他們（指對方）有一個大哥住忠善路134號要先給他
      們警告，我們才一起前往，途中在路旁有用面紙黏貼車牌
      ，我將面紙交給我朋友「阿忠」及「阿明」。「阿忠」及
      「阿明」是我直接去載他們來的，我在電話中叫他們（指
      「阿忠」、「阿明」）一起來，之後在車上有跟他們說要
      找對方，打對方的車子及房子，對方之後就會來找我們。
      」、「（小黑車子是誰貼面紙的？）也是「阿忠」及「阿
      明」貼的。」等語明確（見同上偵查卷第163至165頁），
      核與被告戊○○於偵查中供稱：「（你在何地換坐丙○○
      駕駛的車子？）在七星汽車旅館旁邊，我和丙○○共乘一
      部車，甲○○則去坐乙○○所開的車子，他坐右前座，後
      座是乙○○的那個朋友。」、「（之後又在何處換貼車牌
      ？）之後我們在和美忠善路134號附近繞了3、4圈，要確
      定是哪一個人打甲○○的，逛了1、2圈之後，前面車就停
      了下來貼車牌，連丙○○的車子也一起貼。」、「（之後
      在忠善路開了幾槍？）應該開了5槍，是甲○○開槍的。
      」、「（甲○○向何處開槍？）向住處的鐵門開槍的。」
      等語大致相符（見同上偵查卷第163至165頁），衡諸證人
      即同案被告乙○○、丙○○與被告戊○○前無怨隙，且係
      於具結負偽證罪處罰心理壓力下，仍屢就其與被告戊○○
      等人如何至案發現場，及同案被告甲○○有開槍朝被害人
      住處鐵門射擊等過程為一致之陳述，足徵證人即同案被告
      丙○○、乙○○所述非虛。
（二）另查證人即同案被告丙○○於本院審理時證稱：伊與前車
      後座2人（即「阿忠」、「阿明」）及同案被告乙○○、
      被告戊○○均有在前往案發現場途中下車貼車牌，其駕駛
      車輛之後方車牌為其所黏貼，其所駕駛車輛之前面車牌及
      前車車輛之車牌則係前車後座之2人所黏貼，被告戊○○
      、同案被告乙○○係在旁邊幫忙，用礦泉水將衛生紙沾濕
      ，以便將衛生紙黏住車牌等語，及證人即同案被告乙○○
      於本院審理時證稱其在前往案發現場途中有下車貼車牌，
      其後座之「阿忠」、「阿明」及後車之被告戊○○、同案
      被告丙○○亦有下車等語明確（見本院96年4月16日審判
      筆錄第10頁、第21頁），並經被告戊○○自承該2車之前
      後車牌確有以衛生紙黏貼，且伊仍坐上車牌業經黏貼之車
      輛等語無訛（見本院96年4月16日審判筆錄第16頁），益
      徵渠等確係基於恐嚇之犯意聯絡，欲前往案發地點為不法
      行為屬實，否則何須一起黏貼車牌用以掩飾。是被告戊○○辯稱其不知為何至被害人住處，且無恐嚇之犯意云云，
      委無足採。
（三）此外，並有被害人丁○○於警詢中之指述、同案被告丙○○所繪製在七星汽車旅館停車及乘坐位置與前往開槍時乘
      坐位置圖、車牌號碼5J－5107號、4689－HQ號自用小客車
      之車籍作業系統查詢認可資料、監視錄影器翻拍照片8張
      、被害人丁○○住處遭槍擊後之情形及彈殼掉落位置等照
      片14張、同案被告陳俊豪帶警至本案相關地點拍攝之照片
      6張、彰化縣警察局現場勘察報告（見和警分偵字第0950
      002846號卷第15頁、61至62頁、68至69頁、第79至83頁；
      和警分偵字第09500號卷第65至69頁；同上偵卷第26至31
      頁）等件附卷可參。復有遺留於案發現場已擊發之彈殼5
      顆、銅包衣2片、鉛核2顆扣案可資佐證，且該等扣案物經
      警送內政部警政署刑事警察局以「性能檢驗法」及「比對
      顯微鏡比對法」鑑驗，認：送鑑已擊發彈殼5顆，認均係
      已擊發之口徑9ＭＭ（9＊19ＭＭ）制式彈殼，經比對結果
      ，其彈底特徵紋痕相吻合，認均係由同一槍枝所擊發；送
      鑑銅包衣2片，任均係彈頭之銅包衣碎片，1片僅剩3條右
      旋來復線，1片剩1條右旋來復線；送鑑鉛核2顆，認均係
      彈頭之鉛心碎片乙情，亦有內政部警政署刑事警察局95年
      8月22日刑鑑字第0950106232號槍彈鑑定書1份在卷可憑（
      見和警分偵字第09500號卷第52至55頁）。至前述已擊發
      之制式彈殼5顆，究係由改造槍枝或制式手槍所擊發，雖
      未能扣得同案被告甲○○行為時所持用之槍枝以資比對，
      且經本院函詢內政部警政署刑事警察局，亦認：只要可裝
      填、擊發口徑9ＭＭ制式子彈之槍枝，均屬適合擊發上述
      槍彈鑑定書內所載制式彈殼之槍枝，且只要槍管內具有來
      復線，其擊發後之彈頭上均會具有來復線乙情，有該局96
      年3月29日刑鑑字第0960035880號函附卷可憑，因尚無證
      據顯示同案被告甲○○當時在現場持以開槍的槍枝為制式
      手槍，而扣案已擊發之制式彈殼5顆既經鑑定認均係由同1
      支槍枝擊發，核與證人即同案被告丙○○、乙○○證述及
      被告戊○○供稱係同案被告甲○○以槍枝1支所擊發等情
      相符，本於罪疑惟輕原則，當僅得認定同案被告甲○○係
      持可發射子彈而具有殺傷力之口徑9ＭＭ槍枝1支射擊子彈
      5發。另依前揭現場勘查報告及槍擊後現場照片所示，被
      告甲○○持有該手槍擊發之子彈，既已射穿停放於現場之
      自小客車之引擎蓋、車窗玻璃及擋風玻璃等情，以一般經
      驗推斷，此種情形下之子彈自有足以進入人體之動能，進
      而造成危害人之生命、身體，從而，本件槍枝及子彈均具
      有殺傷力無訛。而開槍朝他人住處射擊，客觀上足以使遭
      受槍擊之住戶心生畏懼，並危害該住戶之生命、身體安全
      ，亦堪認定。
（四）綜上所述，被告戊○○前揭所辯，顯屬矯飾卸責之詞，顯
      不足採。本案事證明確，被告犯行堪以認定，應予依法論
      科。
三、核被告戊○○所為，係犯刑法第305條恐嚇危害安全罪。被
    告戊○○與同案被告甲○○、乙○○、丙○○及不詳姓名年
    籍、綽號「阿忠」、「阿明」之成年男子，就上開恐嚇行為
    ，有犯意聯絡及行為分擔，均為共同正犯。爰審酌被告戊○○素行不佳，僅隨同前往助勢，情節較為輕微，惟犯後猶飾
    詞卸責，否認犯行，態度不佳，及其犯罪動機、目的、手段
    、生活狀況、智識程度等一切情狀，量處如主文所示之刑，
    以示懲儆。
據上論斷，刑事訴訟法第299條第1項前段，刑法第28條、第305
條，刑法施行法第1之1條，判決如主文。
本案經檢察官吳曉婷到庭執行職務。
中　　華　　民　　國　　96　　年　　5　　月　　18　　日
                  刑事第二庭    審判長法官   石馨文
                                法      官   胡宜如
                                法      官   尚安雅
以上正本證明與原本無異。
如不服本判決，應於判決送達後十日內向本院提出上訴狀 (須附
繕本 )。
告訴人或被害人對於判決如有不服具備理由請求檢察官上訴者，
其上訴期間之計算係以檢察官收受判決正本之日期為準。
中　　華　　民　　國　　96　　年　　5　　月　　22　　日
                                書  記  官   施嘉玫
附錄本案論罪科刑法條全文：
中華民國刑法第305條
（恐嚇危害安全罪）
以加害生命、身體、自由、名譽、財產之事，恐嚇他人致生危害
於安全者，處 2 年以下有期徒刑、拘役或 3 百元以下罰金。
